臺灣雲林地方法院民事判決　　　　　　 100年度重訴字第36號
原　　　告　章芳綺即章瓊方
訴訟代理人　蔡鈞名
被　　　告　魏士豐
上列當事人間請求損害賠償事件，本院於民國100年12月7日言詞
辯論終結，判決如下：
    主  文
被告應給付原告新台幣肆佰陸拾壹萬玖仟佰捌拾元，及自民
國一００年七月二十二日起至清償日止，按週年利率百分之五計
算之利息。
原告其餘之訴駁回。
訴訟費用由被告負擔三分之一，餘由原告負擔。
本判決第一項部分於原告以新台幣壹佰伍拾肆萬元為被告供擔保
後，得假執行。
原告其餘假執行之聲請駁回。
    事實及理由
一、按訴狀送達後，原告不得將原訴變更或追加他訴。但有擴張
    或減縮應受判決事項之聲明者，不在此限，民事訴訟法第25
    5 條第1 項第3 款定有明文。原告起訴本於民法第184 條第
    1 項前段規定請求被告分別給付醫療及將來回診醫療費用、
    看診交通費用、精神慰撫金新台幣（下同）87,089元、112,
    100 元、200 萬元，嗣於本院民國100 年9 月7 日審理時，
    就上開醫療費用、看診交通費用、精神慰撫金分別改請求為
    51,629元、20,900元、2,126,660 元，末於本院100 年12月
    7 日再就上開醫療費用、精神慰撫金分別改請求為51,479元
    、2,126,810 元，經核原告上開聲明乃屬減縮、擴張聲明，
    參諸首開規定，應予准許，合先敘明。
二、被告未於言詞辯論期日到場，核無民事訴訟法第386條各款
    所列情形，爰依原告聲請，由其一造辯論而為判決。
三、原告主張：被告於98年9 月24日凌晨在雲林縣古坑鄉某小吃
    店飲用啤酒數瓶後，酒醉已達不能安全駕駛動力交通工具之
    程度，竟仍於同日凌晨1 時許駕駛車牌號碼8310-ML 號自用
    小客車，由古坑鄉方向往斗南鎮方向行駛，於同日凌晨2 時
    許沿雲林路3 段內側車道由東往西方向行駛，竟駕車失控自
    內側車道偏斜至外側車道，其車頭左側自左後方追撞行駛於
    外車道由訴外人章益維駕駛車牌號碼C5-7100 號自用小客車
    之左後側，致其內乘客之一原告受有嚴重性頭部外傷併顱內
    出血、顏面骨折、右眼眶骨折、顏面及前臂多處裂傷及背部
    挫傷等傷害，並受有醫療費用51,479元、看診交通費用20,9
    00元、已支出看護費用60萬元、將來看護費用7,285,132 元
    、喪失勞動能力4,513,597 元、精神慰撫金2,126,810 元之
    損害，爰依侵權行為損失賠償請求權提起本訴等語。並聲明
    ：
  (一)被告應給付原告14,597,918元，及自起訴狀繕本送達之翌日
    起至清償日止，按週年利率5%計算之利息。
  (二)願供擔保，請准宣告假執行。
四、被告未於言詞辯論期日到場，亦未提出準備書狀作何聲明或
    陳述。
五、兩造不爭執之事實：
  (一)被告於98年9 月24日凌晨，在雲林縣古坑鄉某小吃店內飲用
    啤酒數瓶後，酒醉已達不能安全駕駛動力交通工具之程度，
    竟仍於同日凌晨01點多，駕駛車牌號碼8310-ML 號自用小客
    車，自該小吃店旁開車上路，由古坑鄉方向往斗南鎮方向行
    駛。同日凌晨2 時許，被告沿雲林縣斗南鎮○○路○ 段內側
    車道由東往西方向行駛，其本應注意酒醉不得駕車（飲用酒
    類後吐氣所含酒精濃度超過每公升0.25毫克），應停車待酒
    醒再開，且應注意車前狀況，隨時採取必要之安全措施，汽
    車在同一車道行駛時，後車與前車之間應保持隨時可以煞停
    之距離，而當時天候晴、夜間有照明、路面乾燥無缺陷、無
    障礙物、視距良好，別無不能注意之情形。適有訴外人章益
    維駕駛車牌號碼C5-7100 號自用小客車行駛在前方外側車道
    ，車內搭載乘客訴外人曾子芸、吳沺睿、尤正吉，及原告等
    人，詎被告酒醉未停車再開，其注意力降低，仍持續駕車，
    又疏未注意車前狀況，保持隨時煞停之距離，亦未採取必要
    之安全措施，其駕車失控，自內側車道偏斜至外側車道，其
    車頭左側自左後方追撞行駛於外車道由訴外人章益維駕駛之
    車輛左後側，致訴外人曾子芸受有顱內出血、頭頸部挫傷
    等重創，經送醫急救於醫院前已死亡；訴外人吳沺睿受有
    頭顱骨破裂併急性硬腦膜上及硬腦膜下出血、矢狀竇破裂、
    出血性休克等重創，經送醫後仍因病情惡化延至同日下午08
    時58分不治死亡；訴外人章益維則受有頭部外傷、左側頭
    皮撕裂傷及左小腿擦傷等傷害；原告受有嚴重性頭部外傷
    併顱內出血、顏面骨折、右眼眶骨折、顏面及前臂多處裂傷
    及背部挫傷等傷害；訴外人尤正吉受有頭部外傷、背部挫
    傷等傷害。被告因犯上開不能安全駕駛動力交通工具犯行，
    及過失致人於死犯行，經本院以98年度交易字第203 號分別
    判處有期徒刑6 月、1 年2 月，應執行有期徒刑1 年6 月，
    及臺灣高等法院臺南分院99年度交上易字第236 號判決駁回
    上訴確定在案。
  (二)原告因上開傷害而支出醫療費用，截至99年3 月12日止，扣
    除重複計算98年10月6 日、99年3 月1 日醫療費用550 、51
    0 元，及診斷證明書費共計2,210 元、膳食費540 元不予請
    求外，共計支出醫療費用51,479元。
  (三)看護費用以每日2,000 元、將來看護費用以每月22,000元、
    不能工作損失以每月17,680元為計算基準。
  (四)原告呈報職業、教育、收入等情況，及兩造稅務電子閘門財
    產所得調件明細表。
  (五)原告已領取強制汽車責任保險金1,152,593元。
  (六)本院98年度交易字第203 號全部刑事卷。
六、本件兩造所爭執之處，應在於：(一)原告可得請求看護費之數
    額為何？(二)原告可得請求不能工作損失之數額為何？(三)原告
    請求精神慰撫金是否過鉅，而應酌減？
七、按因故意或過失，不法侵害他人之權利者，負損害賠償責任
    ，民法第184 條第1 項前段定有明文。再不法侵害他人之身
    體或健康者，對於被害人因此喪失或減少勞動能力或增加生
    活上之需要時，應負損害賠償責任、不法侵害他人之身體、
    健康、名譽或自由者，被害人雖非財產上之損害，亦得請求
    賠償相當之金額，同法第193 條第1 項、第195 條第1 項分
    別定有明文。查被告因上開過失行為致發生系爭車禍，而造
    成原告受有上揭之傷害之情，業如前述，乃構成侵權行為，
    揆之上開法律規定可知，被告自應負損害賠償責任。茲就原
    告請求之金額分別審核如下：
  (一)醫療費用部分：
    原告主張其因系爭車禍受有上開傷害，截至99年3 月12日止
    ，扣除重複計算之98年10月6 日、99年3 月1 日醫療費用55
    0 、510 元，及診斷證明書費共計2,210 元、膳食費540 元
    不予請求外，共計支出醫療費用51,479元等語，業據其提出
    醫療收據為證，而被告已於相當時期受合法之通知，未於言
    詞辯論期日到場，亦未提出準備書狀爭執，依民事訴訟法第
    280 條第3 項準用第1 項之規定，應視同自認原告上開之主
    張為真實。是原告請求被告賠償51,479元之醫療費用損害，
    自屬有據，應予准許。
  (二)回診往返車資部分：
    原告主張其因系爭車禍受有上開傷害，因就診而需搭乘計程
    車，截至99年3 月15日止，共計支出計程車費用20,900元等
    語，業據其提出免用統一發票收據為證，而被告已於相當時
    期受合法之通知，未於言詞辯論期日到場，亦未提出準備書
    狀爭執，依民事訴訟法第280 條第3 項準用第1 項之規定，
    應視同自認原告上開之主張為真實。是原告請求被告賠償
    20,900元之醫療費用損害，自屬有據，應予准許。
  (三)看護費用部分：
    原告主張其因系爭車禍受有上開傷害，而需僱請看護照顧，
    截至99年4 月止，共計支出看護費用60萬元，且因原告所罹
    傷勢需終身看護，而需支出將來看護費用7,285,132 元等語
    ，業據其提出免用統一發票收據、診斷證明書為證，惟經本
    院依職權向原告就診醫療院所函詢原告所罹上開傷勢，生活
    上是否需要他人協助及看護等必要情事，財團法人彰化基督
    教醫院雲林分院函覆稱：「．．(二)於98-9-24 住院至98-10-
    6 出院，住院期間需請看護全日看護。(三)出院後亦需旁人照
    護，約需看護半年。．．」等文，有該院100 年8 月16日10
    0 彰基雲林分院字第100080036 號函附卷可考，復為原告所
    不爭執，可見原告於上開住院期間及出院後之半年確有僱請
    看護全日之必要，則原告請求自98年9 月24日起至98年10月
    06 日 、出院後之半年即6 個月之全日看護費用，自屬有據
    ，而原告主張看護費用以全日2,000 元計算乙情，亦不違常
    情，則依此計算，原告請求386,000 元（計算式：〈13天×
    2, 000元〉＋〈2,000 元×30天×6 個月〉＝386,000 元）
    之看護費用部分，為有理由，逾此部分之請求，尚乏所據，
    為無理由。
  (四)喪失勞動能力部分：
  1.原告主張事發前在工廠工作，每月收入約3 萬元，然系爭車
    禍受傷後，因情緒不穩，常有視幻覺及聽幻覺，非他人在身
    體指示，無法遂行工作，已完全喪失勞動能力，而以原告可
    勞動年數37年，及每月工資17,680元計算，共計喪失勞力能
    力4,513,597 元等語，業據提出診斷書為證，復經本院依職
    權向華南產物保險股份有限公司台南分公司調取該公司審核
    原告請領強制汽車責任保險金資料，上開公司乃檢附原告診
    斷書及勞工保險殘廢給付標準表等到院，綜觀各開文件內容
    ，可知原告自頭部受傷、顱內出血後，情緒不穩，常有視幻
    覺及聽幻覺，非他人在身體指示，無法遂行工作，症狀固定
    ，原為精神障害第4 級、殘廢等級第7 級，但原告雖為輕度
    、身體能力仍存，惟非他人在身邊指示，無法遂行其工作，
    而適用第3 級、殘廢等級第3 級，即為維持生命必要之日常
    生活活動尚可自理，但因精神、神經障害高度，終身不能從
    事工作，而完全喪失勞動能力等情甚明，是原告上開主張，
    尚堪採信。
  2.再查，原告為77年5 月6 日出生，此有其年籍資料在卷可憑
    ，系爭車禍發生時年為21餘歲，乃從事社會經濟活動主要年
    齡層之一，倘無特殊情事，恆以有工作能力為常，復參酌勞
    動基準法第53條、第54條自請退休及強制退休之年齡，分別
    為55歲、工作25年以上及60歲等規定，認為原告之勞動年齡
    應可達60歲，亦即自原告受傷翌日（即98年9 月25日）起算
    至60歲（即137 年5 月6 日）止，共計38年7 個月又11天，
    則原告僅請求共計37年之喪失勞動能力損害，自屬可採。再
    審酌基本工資為每月17,880元，此乃行政院勞工委員會根據
    國家經濟發展狀況、躉售物價指數、消費者物價指數、國民
    所得與平均每人所得、各業勞動生產力及就業狀況、各業勞
    工工資及家庭收支調查統計等項目所審定，自有相當之客觀
    性及公正性，是原告僅主張以每月17,680元為計算基準, 亦
    屬可採。故原告主張其自系爭車禍發生之翌日起之37年，以
    每月17,680元為據計算其勞動能力，堪稱允適，是依此計算
    ，原告喪失勞動能力損失共計4,605,405 元。（計算式：﹝
     (17,680×12個月) ＋(17,680 ÷12×9 個月) ＝ 225,420
    ﹞＋﹝17,680×12×20.00000000 ＋17,680×12×0.25×(2
     0.0000000000.00000000)=4,379,985﹞＝4,605,405 〈按
    原告提起本件訴訟繫屬之日期為100 年7 月1 日，故自該日
    之前，原告所請求之減少勞動能力損失部分無預扣利息之問
    題，而自該日以後，因原告請求被告應一次給付其減少勞動
    能力部分，故應扣除中間利息。又上開所計算之期間如未滿
    15日，不予計算，滿15日，即以1 個月計算，且元以下4 捨
    5 入〉）。惟原告僅請求被告賠償其喪失勞動能力共計4,51
    3,597 元，於法自屬有據，應予准許。
  (五)精神慰撫金部分：
    本院審酌原告為高中肄業，事發前在工廠工作，每月收入約
    3 萬元，名下無不動產，僅有一輛汽車，於97~98 年度並未
    申報任何所得（見卷附稅務電子閘門財產所得調件明細表）
    ，其因本件車禍而受有嚴重性頭部外傷併顱內出血、顏面骨
    折、右眼眶骨折、顏面及前臂多處裂傷及背部挫傷等傷害，
    並因而住院13天，且自頭部受傷、顱內出血後，情緒不穩，
    常有視幻覺及聽幻覺，非他人在身體指示，無法遂行工作，
    症狀固定，而終身喪失勞動能力，原告身體、精神痛苦煎熬
    非比尋常。而被告為吳鳳技術學院肄業，事發時正服兵役（
    見本院上開刑事卷第49頁），名下並無動產、不動產，於97
    ～99年度並未申報任何所得（見上開明細表），經濟狀況普
    通，然被告駕駛車輛時，本應注意酒醉不得駕車，應停車待
    酒醒再開，且應注意車前狀況，隨時採取必要之安全措施，
    汽車在同一車道行駛時，後車與前車之間應保持隨時可以煞
    停之距離，竟疏於注意及此，致駕車失控，而自內側車道偏
    斜至外側車道，其車頭左側自左後方追撞行駛於外車道由訴
    外人章益維駕駛之車輛左後側，造成原告受有上開傷害，一
    息雖存，然已無法享受生命之光彩，惟被告於事發後均自承
    其就系爭車禍發生有過失，僅因原告請求金額過鉅，而無法
    達成和解等一切情狀，認原告所得請求之精神慰撫金以800,
    000 元為適當。
八、末按保險人依本法規定給付之保險金，視為加害人或被保險
    人損害賠償金額之一部分；加害人或被保險人受賠償請求時
    ，得扣除之；本法所稱被保險人係指依第四條投保本保險及
    其他因使用或管理被保險汽車造成汽車交通事故之人；本法
    所稱加害人係指交通事故之行為人；強制汽車責任保險法第
    30條、第8 條、第9 條第1 項分別定有明文。本件被告為前
    開交通事故之肇事者，且原告已受領強制汽車責任保險金1,
    152,593 元之事實，為原告所不爭執，復有華南產物保險股
    份有限公司台南分公司檢附已賠款電腦畫面附卷可參，堪信
    為真實，則依前開規定，原告受領之上開保險金自應視為被
    告損害賠償金額之一部，是被告應賠償原告之金額為4,619,
    383 元（計算式：51,479＋20,900＋386,000 ＋ 4,513,597
    ＋800,000 －1,152,593 ＝4,619,383 ）。
九、綜上所述，原告本於侵權行為之損害賠償請求權，請求被告
    應賠償4,619,383 元，及自起訴狀繕本送達之翌日即100 年
    7 月22日起至清償日止，按週年利率5%計算之利息，為有理
    由，應予准許，其餘之請求，則無理由，應予駁回。又原告
    陳明願供擔保免為假執行，經核勝訴部分，並無不合，爰酌
    定相當擔保金額宣告之。至於原告敗訴部分，其假執行宣告
    之聲請亦失所附麗，應併予駁回。
十、訴訟費用負擔之依據：民事訴訟法第79條。
中    華    民    國  100     年    12    月    21    日
                  民事第二庭    法  官  陳秋如
以上正本係照原本作成
如對本判決上訴，須於判決送達後20日內向本院提出上訴狀（需
附繕本）。如委任律師提起上訴者，應一併繳納上訴審裁判費。
中    華    民    國  100     年    12    月    21    日
                                書記官  官佳慧